臺灣高等法院臺中分院刑事裁定　　　　　　　　　　　九十三年度交抗字第五八號
　　抗　告人即
　　受　處分人　巨業交通股份有限公司
　　代　表　人　甲○○
右列抗告人因違反道路交通管理處罰條例聲明異議案件，不服臺灣臺中地方法院中華
民國九十二年十二月二十三日所為裁定（九十二年度交聲字第九七三號）提起抗告，
本院裁定如左：
    主      文
抗告駁回。
    理      由
一、本件抗告人即受處分人巨業交通股份有限公司（以下簡稱為受處分人）之抗告意
    旨略以：道路交通管理處罰條例第十八條之條文為：「汽車車身、引擎、底盤等
    重要設備變更或調換，或因交通事故遭受重大損壞修復後，不申請公路主管機關
    施行臨時檢驗而行駛者，處汽車所有人新臺幣一千八百元以上三千六百元以下罰
    鍰，並責令其檢驗」，上開條例並無明文規定有關座位之規範，本件舉發顯有重
    大瑕疵及違誤。受處分人所有營業大客車牌照號碼為七五六─ＦＢ之車輛，原核
    定座位四十四人位，為因應國道客運長途旅客搭乘舒適，及拆除設置安全門通道
    之座位，在行車安全無虞之情形下，將車上座位調減為三十三人座之事實，與道
    路交通管理處罰條例第十八條所指汽車車身、引擎、底盤之變更差距甚鉅，應無
    違反上開處罰規定之可言。交通部九十二年十月二十三日交路字第○九二○○六
    ○七○○號函亦認此應該予以免罰。原審法院駁回異議，殊有違誤，爰依法提起
    抗告等語。
二、然查：
（一）本件受處分人所有車號七五六─ＦＢ號之營業大客車，確有於民國（下同）九
      十二年八月十二日十七時十分許，在臺北市○○路，因座位數與登記不符（核
      四十四座實際三十三座），且尚未申請臨時檢驗而行駛，為臺北市監理處監警
      聯合稽查小組執行例行性之路邊安全稽查任務之時當場舉發，並掣開舉發通知
      單，上情非但為受處分人所不爭執，並有中監違字第裁六○─0000000
      00號舉發通知單及裁決書各一份，以及汽車新領牌照登記書影本一紙在卷可
      稽，此情應堪認定。
（二）按汽車車身、引擎、底盤等重要設備變更或調換，或因交通事故遭受重大損壞
      修復後，不申請公路主管機關施行臨時檢驗而行駛者，處汽車所有人新臺幣一
      千八百元以上三千六百元以下罰鍰，並責令其檢驗，此於道路交通管理處罰條
      例第十八條定有明文。另「汽車顏色、式樣、輪胎隻數或尺寸、燃料種類、座
      位、噸位、引擎、車架、車身、使用性質或汽車所有人名稱、地址等如有變更
      ，均應向公路監理機關辦理登記」、「前項變更登記，除汽車所有人名稱、地
      址等變更時，免予檢驗外，餘均須檢驗合格」，此於道路交通安全規則第二十
      三條亦有明文規定。依據道路交通安全規則第二十三條之規定，汽車座位之變
      更須經檢驗合格並向公路監理機關辦理變更登記，其規定甚為明確。上開事項
      ，亦係「汽車新領牌照登記書」應登記之事項，聲請人係主管機關特許之客運
      業，對此要無不知之理。另道路交通管理處罰條例第十八條雖未明確列舉「車
      內座位之變更或調換」如未申請公路主管機關施行臨時檢驗而行駛，亦應處罰
      ，但汽車座位係汽車車身重要設備之一種，其變更係屬道路交通管理處罰條例
      第十八條所規定：「汽車車身．．．．．．重要設備」之變更，應無疑義。交
      通部並已於七十七年間，即以交路字第○三五一九四號函，要求交通警察對於
      大客車於下層擅自加裝座椅之情形，應依道路交通管理處罰條例第十八條變更
      重要設備予以舉發並懲處。受處分人辯稱：汽車座位之變更，非屬道路交通管
      理處罰條例第十八條所規範之範圍，尚非可以採信。至於受處分人將上開營業
      大客車之座位，由四十四人位調減為三十三人座，有無影響行車安全，即屬檢
      驗之目的，非受處分人可憑已意自認不影響行車安全，即可免除受檢與處罰。
      另外，受處分人所提出之交通部九十二年十月二十三日交路字第○九二○○六
      ○七○○號函，亦僅函示：「大客車座位數變更，如係因拆除設置於安全門通
      道或駕駛座上方內高未達一八五公分之座位，致座位數與原領牌照資料不符而
      稽查遭舉者，同意免予處罰」，至於大客車拆除之座椅如非屬前開情事（如大
      幅變更座椅配置、型式或數目等），且與原登記領照之資料不符者，仍應依法
      辦理座位變更登記檢驗，此有上開函文影本在卷可稽。以受處分人係將上開營
      業大客車之座位，由原核定之四十四人位調減為三十三人座觀之，此非全屬「
      因拆除設置於安全門通道或駕駛座上方內高未達一八五公分之座位，致座位數
      與原領牌照資料不符」之情形，亦可認定。受處分人援引上開公文請求免罰，
      亦屬無據。
三、綜合上述，受處分人有上開違規事實，堪以認定。從而，原處分機關據以援引上
    開規定，裁處受處分人罰鍰新臺幣一千八百元整，並責令檢驗，逾期則依裁決書
    處罰主文規定處罰，並無不當，原審法院因而駁回受處分人之異議，自無不合。
    受處分人仍以前開情詞提起抗告，其抗告為無理由，應予駁回。
四、據上論斷，應依道路交通案件處理辦法第二十五條、第二十六條，刑事訴訟法第
    四百十二條，裁定如主文。
中      華      民      國      九十三  年      一      月      三十    日
                                臺灣高等法院臺中分院刑事第三庭
                                      審判長法　官　劉　連　星
                                            法　官　胡　忠　文
                                            法  官  廖  柏  基
右正本證明與原本無異。
不得再抗告。
                                            書記官　詹  錫　朋
中      華      民      國      九十三  年      一      月      三十    日
                                                                        Ａ
